臺灣高等法院臺南分院刑事判決　　　　95年度上訴字第1258號
上　訴　人　臺灣臺南地方法院檢察署檢察官
被　　　告　乙○○
　　　　　　　　　　　 　　　 五王國小轉
　　　　　　丙○○
　　　　　　　　　　　　　　　五王國小轉
共　　　同
選任辯護人　黃溫信律師
　　　　　　黃紹文律師
　　　　　　徐美玉律師
上列上訴人因被告違反貪污治罪條例等案件，不服臺灣臺南地方
法院94年度訴字第793號中華民國95年9月15日第一審判決（起訴
案號：臺灣臺南地方法院檢察署93年度偵字第5643號），提起上
訴，本院判決如下：
    主  文
上訴駁回。
    理  由
壹、公訴意旨略以：被告乙○○於民國（下同）九十年至九十一
    年間，原擔任臺南縣立五王國民小學（下稱五王國小或該校
    ）教師兼任教務處教學組組長，負責該校教學安排等業務；
    被告丙○○原為五王國小之教師兼教務處主任，負責教學、
    課程安排等督導業務，二人均為依據法令從事公務之人員。
    緣於九十年九月至十二月間（即九十學年度上學期），臺南
    縣政府教育局配合教育部推動二六八八專案計畫「新世紀（
    代）卓越教育」計畫（下稱二六八八專案，即全國二六八八
    名代課教師補助經費），擇定縣內部分小學實施並補助該等
    學校聘請代課教師之鐘點費，其中五王國小亦係該專案實施
    對象，由被告丙○○、乙○○二人擔任專案承辦人，期間上
    述二人因見補助經費之代課節數尚未報足，若未設法消耗使
    用則所有剩餘經費須於九十年十二月三十一日全數繳回相當
    可惜，且惟恐預算若未完全執行，將來預算有遭縮減之虞，
    竟基於犯意聯絡，明知李曉蓮、賴春滿、許淑惠、蔡淑娟、
    黃淑娟、林維楨等六人並未實際於九十年九月至十二月間有
    受聘擔任二六八八專案之代課教師，竟利用渠等職務上有監
    督或安排教學課程之機會，製作李曉蓮等六人有於該期間上
    課之內容不實課程表，並分別以李曉蓮、賴春滿、許淑惠、
    蔡淑娟、黃淑娟五人名義各虛報九十六小時，以林維楨名義
    虛報六十六小時之鐘點費，另於九十年十二月二十八日會計
    年度終了前，由被告乙○○倉促製作內容不實之薪資印領清
    冊，並請不知情之許淑惠、蔡淑娟、黃淑娟、林維娟等四人
    ，在印領清冊上簽名領款，李曉蓮、賴春滿二人則因是時不
    在學校，被告丙○○及乙○○在未經李曉蓮及賴春滿之同意
    或授權下，即擅自要求不知未經授權之技工楊華香及另名老
    師黃智信，代上述二人簽名於上開印領清冊上，並持該偽造
    之薪資印領清冊向會計員楊秀貞及出納蔡峰英行使，以詐領
    該專案之鐘點費，共計詐得新臺幣（下同）十四萬一千九百
    六十元，並足生損害於李曉蓮及賴春滿本人及審計機關對預
    算執行控管之正確性。嗣於九十一年初，該校會計員楊秀貞
    及出納蔡蜂英發現有異，而向校方反應，被告丙○○、乙○
    ○等人為免東窗事發，情商由被告乙○○簽陳以其電腦路徑
    設定錯誤為由，始將原製作之李曉蓮等六人代課課程表抽換
    並刪改印領清冊重新辦理核銷，於九十一年一月九日將所詐
    領之前開款項繳還臺南縣政府等情，因而認被告乙○○、丙
    ○○等人違反貪污治罪條例第五條第一項第二款、刑法第二
    百十六條、第二百十三條行使不實登載之公文書罪云云。
貳、程序方面
  (一)按刑事訴訟法第二百六十條第一款所謂發見新事實或新證據
    者，係指於【不起訴處分前未經發現至其後始行發現者而言
    】，若不起訴處分前，已經提出之證據，經檢察官調查斟酌
    者，即非該條款所謂發見之新證據，不得據以再行起訴；又
    所謂新事實新證據，祇須為不起訴處分以前未經發現，且足
    認被告有犯罪嫌疑者為已足，並不以確能證明犯罪為必要，
    既經檢察官就其發現者據以提起公訴，法院即應予以受理，
    為實體上之裁判（司法院院字第一六四一號解釋、最高法院
    五十七年臺上字第一二五六號、四十四年臺上字第四六七號
    、六十九年臺上字第一一三九號判例要旨參照）。
  (二)查法務部調查局臺南縣調查站（下簡稱臺南縣調查站）於九
    十一年七月三日起至九十二年八月二十一日止，對被告乙○
    ○、丙○○、蔡蜂英、楊秀貞、李曉蓮、賴春滿、許淑惠、
    蔡淑娟、林維楨、黃淑娟等人進行訊問，製作調查筆錄後，
    連同五王國小經費動支請示單、二六八八專案代課教師鐘點
    費印領清冊、二六八八代課教師代課時數明細表、代課教師
    之授課課程表、臺南縣政府九十年十月十一日九０府教學字
    第一五０八四四號函暨附件、五王國小領款收據存根聯、現
    金出納備查簿、五王國小收入憑證、臺南縣永康市農會代理
    永康市公庫送款憑單回單等，於九十二年十月二十二日以調
    勵肅字第０九二六七八０七六二０號函函送被告乙○○至臺
    灣臺南地方法院檢察署偵辦，經該署於九十二年十月二十三
    日收文後，以九十二年度他字第一二九三號案件受理及進行
    偵查，嗣經承辦檢察官調查後，於九十二年十一月十八日簽
    請改分九十二年偵字第一二五五九號案件，復於九十二年十
    一月二十八日對被告乙○○為不起訴處分，再經臺灣高等法
    院臺南分院於九十二年十二月十二日以九十二年度上議字第
    一一九一號駁回處分確定。
  (三)被告乙○○雖經前開檢察官為不起訴處分確定，然查，依公
    訴人所舉出之多名證人所為之供述，其中證人楊華香、許玉
    蘭、蕭正一、楊諭澄、許麗貞等人於偵查中之供述，均屬被
    告乙○○上開不起訴處分前，未曾發現之證據，且亦未經檢
    察官調查斟酌，因此，公訴人以此部分再行起訴被告乙○○
    ，尚非無據，從而被告乙○○於上開不起訴處分確定後，確
    有經發現新事實、新証據之情事，公訴人因而以被告乙○○
    部分有刑事訴訟法第二百六十條第一款之情事，而再行提起
    本件公訴，於法有據，合先敘明。
參、實體方面
一、按犯罪事實應依證據認定之，無證據不得認定其犯罪事實；
    不能證明被告犯罪者，應諭知無罪之判決，刑事訴訟法第一
    百五十四條第二項、第三百零一條第一項分別定有明文。又
    按刑事訴訟法第一百六十一條第一項規定檢察官就被告犯罪
    事實，應負舉證責任，並指出證明之方法。對於其所訴之被
    告犯罪事實，應負提出證據及說服之實質舉證責任，倘所提
    出之證據，不足為被告有罪之積極證明，或其闡明之證明方
    法，無從說服法官以形成被告有罪之心證，基於無罪推定之
    原則，自應為被告無罪判決之諭知。而所謂認定犯罪事實之
    證據，係指足以認定被告確有犯罪行為之積極證據而言，如
    未發現相當證據，或證據不足以證明，自不能以推測或擬制
    之方法，以為裁判基礎。再者，刑事訴訟上證明之資料，無
    論其為直接證據或間接證據，均須達於通常一般人均不致於
    有所懷疑，而得確信其為真實之程度，始得據為有罪之認定
    ，若其關於被告是否犯罪之證明未能達此程度，而有合理性
    懷疑之存在，致使無從形成有罪之確信，根據「罪證有疑，
    利於被告」之證據法則，即不得遽為不利被告之認定，其以
    情況證據（即間接證據）斷罪時，尤須基於該證據在直接關
    係上所可證明之他項情況事實，本乎推理作用足以確證被告
    有罪，方為合法，不得徒憑主觀上之推想，將一般經驗上有
    利被告之其他合理情況逕予排除。再按貪污治罪條例第五條
    第一項第二款之公務員利用職務上之機會，詐取財物罪，性
    質上仍屬詐欺罪之一種；故而應以行為人（依據法令從事公
    務之人員，或受公務機關委託承辦公務之人）有圖【為自己
    不法所有之主觀犯意存在】，並表現於外，在【客觀上有利
    用其可乘之事機而使相對人陷於錯誤致交付財物】，以遂其
    獲取不法所有犯意之目的者，為其構成要件；又刑法第二百
    十三條不實登載公文書罪之成立，除客觀上公務員在其職務
    上所掌公文書，有為虛偽不實之登載行為，且足生損害於公
    眾或他人外，其在【主觀上須明知為不實，所謂明知係指直
    接之故意】而言（最高法院八十三年度臺上字第六七０六號
    、六十九年臺上字第五九五號裁判要旨參照），換言之，刑
    法第二百十三條之不實登載公文書罪，應以行為人「明知」
    為不實事項，為其主觀要件，而所謂「明知」係指犯人明知
    構成犯罪之事實並有意使其發生之直接故意，始該當該罪之
    構成要件（最高法院二十二年上字第四二二九號判例、九十
    一年度臺上字第七二六０號判決要旨要旨參照）。
二、公訴意旨認被告乙○○、丙○○涉犯本件貪污治罪條例第五
    條第一項第二款等罪嫌，無非以證人李曉蓮、賴春滿、許淑
    惠、蔡淑娟、林維楨、黃淑娟、蔡蜂英、楊秀貞、楊諭澄、
    楊華香、許麗貞、蕭正一之證述以及被告乙○○九十一年一
    月九日簽呈、九十一年七月十八日之說明書、授課課程表、
    二六八八專案代課教師鐘點費印領清冊、五王國小經費動支
    請示單及公庫送款憑單回單為其主要論據。訊據被告乙○○
    、丙○○均堅詞否認有何上開明知不實之事項，而登載於職
    務上所掌之公文書以及利用職務上之機會，詐取財物之犯行
    。被告乙○○辯稱「其執行二六八八專案時，最初乃為減輕
    一般教師及兼任行政工作之教師之課堂數而進行規劃製作代
    課教師授課課程表，規劃完成後請示校長甲○○，因校長指
    示兼任行政工作之教師授課堂數業已較一般教師為少，不宜
    再為減輕，故被告乙○○即直接執行為一般教師減輕課堂之
    授課課程表，而疏未將預計為兼任行政工作教師代課部分之
    課程表刪除，遲至九十年十二月間，因會計年度即將結束，
    又逢新年假期前，被告乙○○緊急通知二六八八專案之代課
    教師，包含前開應刪除課程表之李曉蓮、賴春滿、許淑惠、
    蔡淑娟、林維楨、黃淑娟等代課教師至學校，在二六八八專
    案代課教師鐘點費印領清冊上先行簽名，其中李曉蓮、賴春
    滿經聯絡因不克前來簽名，故授權被告乙○○央請黃智信、
    楊華香代為簽名後，於九十年十二月二十八日呈請經費動支
    請示單，經呈會計楊秀貞審核後，由楊秀貞於同日製作支字
    第四九六號支出傳票，再送請出納蔡蜂英開立附表編號一所
    示之支票，當日即提示領款，楊華香再依蔡蜂英之指示將款
    項交予被告乙○○後，乙○○即依前開印領清冊通知代課教
    師領取，直至許淑惠反應所代課節數應該沒有這麼多，才重
    新查證，發現乃依照前開未刪除之課程表溢發代課費用，故
    未發放予賴春滿，並告知被告丙○○，二人偕同向校長甲○
    ○報告，甲○○立即指示被告乙○○上簽並立刻追回溢發款
    項，而於九十一年一月九日全數追回，並由出納蔡蜂英製作
    收入憑證，於當日繳回臺南縣永康市農會代理永康市公庫」
    等語。被告丙○○則辯稱「被告乙○○疏未將計畫為兼任行
    政工作教師代課部分之課程表刪除，並依該未刪除之課表溢
    發代課費用，直至許淑惠告知乙○○代課費用金額過高，被
    告乙○○始察覺上情，立即向其報告始知悉上情，並共同向
    校長甲○○報告，伊並無登載不實公文書及利用職務上之機
    會，詐取財物」等語。
三、二六八八專案，與新世紀卓越教育計畫非屬同一專案：
  (一)查二六八八專案乃教育部為解決教師人力不足所提的增置人
    力專案，擬定增置二六八八名代課教師之人力，分配給各縣
    政府自行運用在九年一貫發展，其中臺南縣政府依此另擬定
    新世紀卓越教育計畫、向下紮根英語學習活動計畫、輔導員
    減課等專案，讓各校依學校特色發展提出計畫申請，因此，
    【二六八八專案】與【新世紀卓越教育計畫】係不同性質之
    專案，各校均需於九十年八月三十日前將計畫送審，經費使
    用至九十年十二月三十一日止，剩餘款需全部繳回，其中五
    王國小申請二六八八專案及新世紀卓越教育計畫通過後，分
    別獲撥助三十七萬四千四百元及八萬九千六百元等經費乙節
    ，有臺南縣政府於九十四年九月九日以府教學字第０九四０
    一九七三一八號函檢送之九十年度二六八八專案補助相關計
    畫資料、臺南縣政府九十年十月十一日以九０府教學字第一
    五０八四四號函暨附件、五王國小學費收入憑證、匯款解付
    傳票、收入傳票、明細分類帳（見原審卷(一)第一二六至一三
    九頁、九十三年度偵字第五六四三號卷(一)第六九至七０、九
    三至九六頁）各一份在卷可稽。嗣經本院再向臺南縣政府函
    詢關於二六八八專案與新世紀卓越教育計畫究否係屬同一專
    案內容，經臺南縣政府函覆稱「本府為提高二六八八專案之
    使用效益，將此經費規劃為四個子計畫，包含二六八八專案
    減輕教師授課節數代課鐘點費、新世紀（代）卓越教育計畫
    、向下紮根英語計畫、輔導團員減課計畫，其中二六八八專
    案減輕教師授課節數代課鐘點費補助對象為全縣各國小，輔
    導團員減課計畫補助對象為擔任本縣國教輔導團員之學校，
    其餘新世紀（代）卓越教育計畫則開放由本縣各校提出計畫
    申請，各校可依學校校務發展計畫分別向本府申請」、「有
    關二六八八專案計畫，本計畫為推動九年一貫課程，擬以二
    六八八專案經費補助本縣七年一貫課程重點中心學校其輔導
    團教師之代課鐘點費，於九十年七月三日公告招募九年一貫
    課程輔導員，九十年九月二十二日於大甲國小甄選完畢，五
    王國小計有三位教師符合上開甄選條件，為本縣九十學年九
    年一貫輔導團員，九十年十月十二日根據九十年十月五日召
    開之九年一貫輔導員所屬學校校長座談會會議決議，核定五
    王國小為本縣九年一貫課程重點中心學校，擬以二六八八專
    案經費補助其代課鐘點費，補助經費三十七萬四千四百元」
    、「新世紀（代）卓越教育計畫，本計晝則為解決本縣各國
    小校內師資不足，及豐富學生多元的學習內涵，以發展學校
    本位特色，於九十年八月二十四日公告本縣新世紀（代）卓
    越教育計畫，只要符合計畫補助原則及項目之本縣各國小皆
    可踴躍提出申請，九十年八月三十一日前五王國小提出計畫
    申請，經本府審查符合申請之規範，九十年九月三十日公告
    核定補助該校新世紀（代）卓越教育計畫，補助經費八萬九
    千六百元」等情，又有該府九十五年十二月二十七日府教學
    字第0950277623號函、九十六年四月十日府教學字第096007
    29 41號函在卷足憑（見本院卷第六七頁、第七三頁至第七
    五頁）；準此，二六八八專案內容與新世紀（代）卓越教育
    計畫，無論補助之單位（一為教育部，一為臺南縣政府）、
    專案或計畫內容、補助金額及公告時間等均有所不同，足認
    二六八八專案與新世紀（代）卓越教育計畫顯非屬同一專案
    或計畫。
  (二)再查，證人即案發當時臺南縣教育局學管課負責二六八八專
    案承辦人員許玉蘭於九十三年七月十六日於偵查中亦證述：
    「（在教育局期間有無辦理二六八八專案）有，二六八八專
    案最主要是教育部為了解決人力不足所提的增置人力專案，
    分配給各縣政府自行運用在九年一貫發展，臺南縣市擬定新
    世紀卓越教育計畫，讓各校依學校特色發展提出計畫申請，
    由教育局審核計畫與概算，該專案只用於代課老師，編制內
    的老師不能請領二六八八的經費，該筆經費使用當時只有到
    九十年十二月三十一日，至於九十一年一月就必須由各校自
    行因應，因為教育部不知是否要繼續核撥經費」、「（當時
    在九十年十二月下旬有無向各校催促請款否則經費將收回）
    未即時送交經費概算者我會電話告知，因各該計畫都是要一
    次核報，且同一計畫不能重複申報，原則上應該是要在教育
    局審核計畫及經費概算表及領款收據，再加上主計及財政等
    相關單位審核通過後就才會將經費核撥到公庫，至於各學校
    何時向公庫領款發予代課老師並非我們的權責」等語明確（
    九十三年度偵字第五六四三號卷(二)第四四至四九頁）；核與
    證人即案發當時五王國小之校長甲○○於原審審理時證述：
    「（是否知道二六八八專案是何內容）要減輕老師負擔。由
    教育部編經費，將全國二六八八名代課老師增額分配給各地
    學校」、「（二六八八專案與英語向下紮根專案、新世紀卓
    越計劃是否相同）不一樣。二六八八專案與『英語向下紮根
    專案』是相同的，但是臺南縣政府因為申請執行二六八八專
    案的學校不踴躍，所以，故將經費撥給臺南縣政府，自行規
    劃的『新世紀卓越計劃』，該計劃是要發展學校特色。以上
    是我的記憶，仍以老師所述為主」等語相符（見原審卷(二)第
    六九至七四頁），則被告乙○○、丙○○所辯二六八八專案
    與新世紀（代）卓越教育計畫並非相同之專案等情，並非無
    據，而可信採。依此，二六八八專案確實為解決人力不足，
    協助各申請學校短期聘用代課教師之經費，與「新世紀卓越
    計畫」之性質、目的、經費補助金額均不相同，是以，公訴
    意旨及檢察官上訴意旨均指稱「二六八八專案與新世紀卓越
    教育計畫係屬同一專案」，顯屬無據。
四、被告乙○○、丙○○係於執行二六八八專案之初，規劃李曉
    蓮、賴春滿、許淑惠、蔡淑娟、林維楨、黃淑娟等人擔任此
    專案之代課教師：
  (一)證人即案發當時五王國小之校長甲○○於原審審理時證述：
    「（二六八八專案有無是要聘請失業之代課老師即流浪老師
    ）不是。只是要減輕老師的工作量。二六八八個名額，每個
    名額每星期代課節數是三十節」、「（乙○○第一次就二六
    八八專案擬定計劃是否遭你退回重議）是。原因是我認為不
    要只減輕主任的工作，要減輕全體老師的工作」、「（乙○
    ○第一次二六八八專案擬定計劃有無成書面給你）沒有。只
    口頭報告。她說要減主任的課，我認為主任的節數已比較少
    ，應減少全體教師的節數。我對書面沒印像，是否有給我，
    我忘記了」、「（乙○○就二六八八專案從新擬定計劃後，
    有無交書面或課程表給你裁決）沒有第二次。第一次計劃我
    說不可以，再來乙○○就沒有來找我報告，之後就是來告訴
    我業務錯誤，我叫她把錢追回來」、「（乙○○向你報告二
    六八八專案執行錯誤原因）她說我不答應主任減課部分她忘
    記刪除，她發放款項就依舊資料發放。二六八八專案是教師
    於當年九月份開始上課，一直到當年十二月經費才撥下來，
    所以到十二月份才開始發放，期間很長，所以才搞錯」等語
    明確，足證被告乙○○、丙○○確實於規劃二六八八專案之
    初，有將李曉蓮、賴春滿、許淑惠、蔡淑娟、林維楨、黃淑
    娟等人分配為兼任行政工作之教師代課部分，嗣因證人甲○
    ○之指示而不予執行。
  (二)徵之被告乙○○供述其乃依獲分配代課教師之名額，依序就
    減少專任教師、兼任行政工作之教師之方式予以分配並製作
    各位代課教師獨立之課程表，而李曉蓮、賴春滿、許淑惠、
    蔡淑娟、林維楨、黃淑娟等人即分配至為兼任行政工作之教
    師代課之部分，依此思考邏輯，其所製作代課教師明細、課
    程表排列方式即將李曉蓮等人排列於最後六名，而證人甲○
    ○指示無需減少兼任行政人員授課時數時，被告乙○○、丙
    ○○即將該部分之課表直接不予執行，並不影響其餘專任教
    師部分課程表之執行乙節，並未悖於常情；況五王國小申請
    二六八八專案之計畫，早於九十學年度上學期開學前即已通
    過，並於開學之初即需安排規劃代課教師之授課課程表，衡
    之常情，五王國小獲撥經費金額業已確定，且下學期可否獲
    撥經費，均不確定，此有台南縣政府九十府教學字第一五０
    八四號函在卷可按，因此，被告乙○○規劃之初，理應會將
    全部經費加以運用，始合乎常情，衡情當無僅執行部分，而
    徒將部分補助經費繳回，且依証人甲○○之証詞，被告乙○
    ○當時之規劃，除欲減輕學校老師之工作負擔外，尚有規劃
    減輕學校主任的工作，顯見被告乙○○當時確有規劃將全部
    之補助經費予以運用，嗣因校長甲○○不同意，而未予執行
    部分代課教師之課程表，是以，尚難以被告乙○○、丙○○
    事後有溢發代課教師鐘點費，即遽認被告乙○○、丙○○係
    為消耗補助經費，倉促製作不實課程表，而有利用職務上機
    會詐取財物或登載不實公文書之犯意或事實。
  (三)至扣案之李曉蓮、賴春滿、許淑惠、蔡淑娟、林維楨、黃淑
    娟等人之課程表（九十二年度他字第一二九三號第七五至八
    ０頁），雖核與有執行之李合正等二十三名代課教師之課程
    表所載之內容文字略有不同，前者係以「代課日期以9/24～
    12/31」、「教師姓名」之方式表現，後者則以「代課時間
    ：90年9月24日～90年12月28日」、「代課教師姓名」之方
    式呈現，惟被告乙○○辯稱「係因發生溢發代課教師鐘點費
    後，為區別已執行及未執行之課程表，始事後作以上之修正
    」等語，稽之被告乙○○上開所辯，尚無悖於常理之處；且
    若果真被告乙○○有意詐領二六八八專案代課教師鐘點費，
    則參酌被告乙○○於九十年十二月二十八日呈請經費動支請
    示單時，並未將課程表做為附件，換言之，課程表均由其規
    劃存檔於電腦中，於發現溢發鐘點費而辦理追回之際，始依
    會計楊秀貞要求而補提該課程表等情觀之，被告乙○○此時
    製作該課程表時既可參考先前之格式，衡情又何需提出記載
    格式不同之課程表，徒令人懷疑其不法，準此，被告乙○○
    所辯「該課程表內容係為事後區別而做此部分之格式，致格
    式與已執行之李合正等二十三名代課教師之課程表所載之內
    容不同」等情，尚非全然無可採信。則雖上開課程表內容有
    上開不同之處，亦難以此即認被告乙○○、丙○○有何公訴
    意旨所指之製作不實課程表之事實。
五、被告二人並非明知李曉蓮、賴春滿、許淑惠、蔡淑娟、林維
    楨、黃淑娟等人未擔任代課教師，而故意製作內容不實之印
    領清冊虛報鐘點費：
  (一)查李曉蓮、賴春滿、許淑惠、蔡淑娟、林維楨、黃淑娟等人
    於九十年九月至十二月間，仍有在五王國小擔任其他課程之
    代課教師乙節，業經證人蔡淑娟、賴春滿、林維楨、許淑惠
    、黃淑娟等人於臺南縣調查站訊問時及偵查中証述明確（見
    他字卷第三四頁反面、三九頁、第四四頁反面至第四五頁、
    第四九頁、第五三頁、第五五頁、九十三年度偵字第五六四
    三號卷一第十一至十八頁）；又觀之檢察官指揮臺南縣調查
    局執行搜索時，所扣得之五王國小九十年九月份至十二月份
    之教職員工薪津一覽表（九十三年度偵字第五六四三號卷(一)
    第一四０至一七九頁），其上明確記載有代課教師蔡淑娟、
    林維楨、李曉蓮、賴春滿等人受有薪資給付，其中尚包含二
    六八八專案中之其餘代課教師，例如黃信恩、呂亮瑩、吳佩
    綺、黃郁郡等人亦因擔任一般課程之代課教師而受有資新給
    付，換言之，二六八八專案與一般課程之代課教師並未嚴加
    區分且部分重疊，同時在五王國小授課，依此，被告乙○○
    、丙○○縱因未執行李曉蓮、賴春滿、許淑惠、蔡淑娟、林
    維楨、黃淑娟等人之課程表，因李曉蓮等人仍在該校擔任其
    他課程之代課教師，且二六八八專案代課教師授課節數亦無
    上限，此有臺南縣政府於九十五年三月六日以府教學字第０
    九四０二六二一九０號函在卷可按（原審卷(二)第三六至四五
    頁），從而被告乙○○、丙○○於九十年九月開學前規劃課
    程，直至同年十二月二十八日製作印領清冊時，一時無法意
    識到李曉蓮等人非二六八八專案之代課教師，亦與常情並不
    相悖。
  (二)又查，臺南縣政府於九十年十月十一日以前開九十府教學字
    第一五０八四號函知五王國小及承辦之被告乙○○，應儘速
    提送經費概算表及領款收據，始得領取補助鐘點費，而該補
    助經費僅使用至九十年十二月三十一日止，嗣於九十年十一
    月三十日將二六八八專案經費三十七萬四千四百元撥入五王
    國小，此有五王國小明細分類帳、收入憑證、匯款解付傳票
    （九十三年度偵字第五六四三號卷(一)第九三至九四頁），而
    九十年十二月二十九、三十日適逢星期六、日，被告乙○○
    、丙○○必須於五王國小收受補助經費後一個月內，請領動
    支該項經費，因此，被告乙○○、丙○○於九十年十二月二
    十八日前完成製作印領清冊及動支請示單，並請相關代課教
    師於印領清冊中簽名，倉促之間，疏未留意部分課程表未予
    執行，而李曉蓮、賴春滿、許淑惠、蔡淑娟、林維楨、黃淑
    娟等代課教師仍在學校繼續擔任其他課程之代課教師，而誤
    認為其等確有擔任二六八八專案之代課教師乙情，亦非不可
    能。
  (三)另查，前開未執行課程表所列之代課教師許淑惠、蔡淑娟、
    林維楨、黃淑娟等人，分別於原審審理時及偵查中證述：其
    等均經被告乙○○之通知親自到校於印領清冊上簽名，事後
    有領取二六八八代課教師鐘點費，嗣因被告乙○○通知發放
    錯誤，始繳回等語，足徵許淑惠等代課教師於簽名及領取二
    六八八專案代課鐘點費時，對於攸關自身代課鐘點費之節數
    、金額多寡等，均未意識或詳查到是否與實際情況有所出入
    ，況被告乙○○、丙○○等執行人員係本於漏未刪除之課程
    表製作印領清冊及核發鐘點費，因而未查悉此事，顯難認被
    告乙○○、丙○○二人有何詐取財物或登載不實公文書等犯
    意。
  (四)証人李曉蓮雖未在印領清冊上簽名，但証人李曉蓮於原審審
    理時亦証稱：「（你是否二六八八專案的代課教師）當時我
    沒有代課二六八八專案」、「（你是否領有一筆二六八八專
    案費用二萬多元）有。但又通知說有錯誤，就又追回」、「
    （既然你未就二六八八專案代課，為何又領該代課費）我去
    時他們給我，我沒有注意。代課都由組長乙○○負責，她說
    有錢領，我說我為配合學校去進修，沒有辦法去簽名，我就
    請她找人代簽名」、「（請陳述當時通知情形）時間不記得
    ，是乙○○打電話通知我，說有一筆代課費用要領，要我過
    去，我說我不能過去，請她幫我處理簽名事宜」、「（乙○
    ○打電話給你的時間）白天中午時。因當時我在家打報告，
    所以印象比較深刻」、「（過多久她把錢交給你）是我自己
    去找她。她就將錢交給我」、「（領錢，是你自己找她拿）
    我剛好要去學校，就找她領，時間不記得」、「（你領二萬
    多元時，有無感覺錯誤）我當時比較忙，沒有注意那麼多。
    我想通知我領錢，我就去領。我以前也曾有領過二萬多元」
    、「（本案你有授權請乙○○幫你簽名）是」、「（事後何
    人追錢回去）乙○○，她打電話，當天我馬上把錢拿回去」
    、「（依你所述，你到學校領取現金至乙○○通知你繳回，
    時間相距多久）二、三天」等語（見原審卷(二)第一０六至一
    一三頁）；而證人即代李曉蓮簽名之楊華香於九十三年六月
    二十八日檢察事務官訊問時亦證述「確有代簽証人李曉蓮之
    簽名」等情（見九十三年度偵字第五六四三號卷(一)第四一頁
    ），足證證人李曉蓮確實有授權被告乙○○代為處理於印領
    清冊簽名事宜，並於事後亦有領取二六八八專案代課教師鐘
    點費等情，則若果真被告乙○○、丙○○有乘職務上之機會
    詐取財物，或製作不實印領清冊之犯意，當時即可自行或委
    由他人偽造李曉蓮、賴春滿、許淑惠、蔡淑娟、林維楨、黃
    淑娟等代課教師之簽名，或於出納蔡蜂英指示工友楊華香將
    鐘點費交由被告乙○○、丙○○發放時，納入己有，衡情何
    需如此大費周章依序通知代課教師前來簽名及發放款項之理
    ？
  (五)證人賴春滿於偵查中及原審審理時固否認有授權被告乙○○
    於印領清冊上簽名乙節，然參以印領清冊中之各名代課教師
    均經被告乙○○一一電話通知到校簽名，被告乙○○實無「
    獨漏」通知證人賴春滿之理；且証人即代賴春滿簽名之黃智
    信於原審審理時證述：「（九十年底，乙○○有無打電話給
    一些代課教師，回來在印領清冊簽名）時間我忘了，但印象
    有拿電話到她坐位聯絡一些老師領錢的事情，細節我不清楚
    ，電話講很久。教務處當時只有一具電話在主任桌上」、「
    （你有無在印領清冊代簽名）有」、「（代何人簽名）賴春
    滿老師」、「（何人請你代簽名）乙○○」、「（乙○○如
    何跟你說）她打電話請代課教師領代課費，打完後，有些老
    師無法前來簽名，所以請我代簽名，否則會計室無法請款」
    、「（她打給賴春滿時，你是否知道）她是在打完全部老師
    電話後，才告訴我有人無法前來，請我代簽名」、「（乙○
    ○在聯絡賴春滿、李曉蓮時，你並未注意聯絡內容）我坐在
    她對面，有聽到代課領錢的事」、「（賴春滿、李曉蓮二人
    是否有聯絡上，你是否知道）印象中有，但細節不清楚。我
    確實有聽到賴春滿的名字，所以她說無法前來，我才代簽名
    」、「（請確認乙○○有無聯絡上賴春滿、李曉蓮）我印像
    中聽到乙○○在電話中與對方通話內容，有提到賴春滿、李
    曉蓮在外地，無法到校簽名，乙○○在電話中有詢問無法簽
    名，如何動支該筆款項」、「（既然有幾位老師無法到校，
    為何乙○○只請你簽其中一個）我沒有問她。她說賴春滿有
    聯絡到，但沒有辦法到校，請我簽名。她當時具體說法，我
    沒有印像」等語明確（原審卷(二)第一二二頁至第一二四頁）
    ；再佐以被告乙○○確有打電話通知李曉蓮、許淑惠、蔡淑
    娟、黃淑娟、林維楨等人到校簽名領取代課教師鐘點費之事
    ，自無獨漏証人賴春滿之理，且若被告乙○○有詐領補助款
    或登載不實公文書之犯意，亦無一一聯絡代課教師辦理領取
    鐘點費之必要，證人賴春滿上開所証「未授權代簽姓名」等
    情，或係因時日久遠，而忘記被告乙○○有無電話聯繫簽名
    事宜，另輔以因被告乙○○察覺發放錯誤，而未通知證人賴
    春滿領款，因此，證人賴春滿對此事並無特別記憶，尚難遽
    以證人賴春滿證述其未授權他人於印領清冊上簽名，即認被
    告乙○○、丙○○有乘職務上之機會詐領財物或登載不實公
    文書之犯意。
六、二六八八專案代課教師鐘點費發放錯誤乃許淑惠有所疑惑，
    經被告乙○○查證後，立即偕同被告丙○○向校長甲○○報
    告
  (一)證人即案發當時五王國小之校長甲○○於原審審理時證述：
    「（二六八八專案執行發生錯誤，是何人第一個向你報告）
    是乙○○、丙○○二人」、「（本案，蔡峰英有無向你報告
    ）沒有」、「（乙○○向你報告二六八八專案執行錯誤原因
    ）她說我不答應主任減課部分她忘記刪除，她發放款項就依
    舊資料發放。二六八八專案是教師於當年九月份開始上課，
    一直到當年十二月經費才撥下來，所以到十二月份才開始發
    放，期間很長，所以才搞錯」、「（老師發現執行錯誤時，
    你如何指示）我指示從新製作請領清冊，並請出納蔡峰英快
    速將錢收回並繳回國庫。請領清冊是何人重新製作我不知道
    」、「（被告二人補正之後，有無再向你報告後序）在發現
    錯誤當天指示快速處理，並請出納繳回國庫了。且我記得我
    通知出差之出納蔡峰英，請她快回來處理。繳回國庫後，乙
    ○○等人應該有向我報告，但我忘記是何時向我報告」、「
    （蔡峰英是否向她通知，她才知道此事）是我或我叫別人叫
    她回來，她才知道這件事」、「（乙○○發現執行錯誤向你
    報告之時間）時間應是我簽呈所批准之日」等語，核與證人
    許淑惠於原審審理時證述：「（你在偵查中陳述你在領二六
    八八專案代課時，有向乙○○表示你沒有代那麼課，為何領
    那麼多，是否實在）我有這麼說」、「（你向乙○○表示應
    該沒有領那麼多錢時，是何時間）領錢時有明確問。簽名時
    沒注意那麼多」、「（你在偵查中說是在簽名時向乙○○說
    ，但乙○○說要你先簽名，她再查查看）我應該簽名及領錢
    時都有說」等語，足證被告乙○○、丙○○所辯「因證人甲
    ○○指示無庸為兼任行政工作之教師減課，而未執行李曉蓮
    、賴春滿、許淑惠、蔡淑娟、林維楨、黃淑娟等代課教師之
    課程表，於製作印領清冊及發放教師鐘點費之初，均未察覺
    ，直至證人許淑惠之提醒，經被告乙○○查證發現始發覺，
    立即偕同被告丙○○向證人甲○○報告，再依證人甲○○指
    示追回」等情，亦非無據，而可信採。
  (二)至證人蔡蜂英於原審審理時，雖證述「其於九十年十二月二
    十八日星期五下班後在家接獲未領到錢的代課教師向其反應
    ，未在印領清冊上簽名，卻有其簽名，立即於隔週星期二或
    星期三向校長甲○○報告，並告訴楊諭澄老師」等情（見原
    審卷二第一四八至一四九頁），但為證人甲○○否認證人蔡
    蜂英曾向其報告；且證人楊諭澄於偵查中雖證述「係賴春滿
    表示教務處要用他的人頭」之情，然證人賴春滿於原審審理
    時則證述「（楊諭澄在偵查時回答檢察官的話時說：『有一
    個老師賴春滿，說教務處有用她的人頭』，有無此事）沒這
    回事」、「（五王國小是否曾借你帳戶去向教育部申請費用
    ）沒有」等語（見原審卷二第一一六頁）；再佐以本件印領
    清冊僅二名代課教師非經本人簽名，其一為授權被告乙○○
    處理簽名事宜之證人李曉蓮，已如上述，其二即為證人賴春
    滿，則依證人賴春滿所述既未曾向他人反應遭人在印領清冊
    上冒簽姓名，何以證人蔡蜂英得以聽聞印領清冊有冒簽名之
    情？再查，被告乙○○於九十年十二月二十八日將代課教師
    簽名完畢之印領清冊，呈請會計楊秀貞審核簽發支出傳票，
    再交由出納蔡蜂英開立附表所示之支票，並於當日提示領款
    ，倘九十年十二月二十八日前證人賴春滿適逢在校，且看見
    上開印領清冊，理應會向被告乙○○詢問，何需當日晚間大
    費周章向並無特別交情之出納蔡蜂英反應？因此，證人蔡蜂
    英、楊諭澄所為上開證述顯不合常情，自難信採。另證人許
    麗貞於偵查中雖證述：「（代課鐘點費請領表經會計楊秀貞
    核章後到出納蔡蜂英執行時，才向你提及有問題）對。蔡老
    師有向我反映，說後面這六位代課老師既未來上課，為何會
    編列他們的名字，而且代課時數有上限，不可能到九十六節
    數，且其中有一人的簽名明顯不符。蔡老師有先去找校長說
    ，校長說他要處理，隔了幾天我與丙○○說了一句你做的事
    情任人匪夷所思，事發數天後，校長就向出納說教務處那邊
    電腦操作錯誤，要把錢還回去，就要出納寫還公庫的單子」
    等語（見九十三年度偵字第五六四三號卷(一)第四九頁）；然
    證人許麗貞並未參與二六八八專案代課教師鐘點費發放之審
    核，其所述關於印領清冊之記載內容均係聽聞證人蔡蜂英所
    轉述，而非親自見聞者，而證人楊諭澄則証述「係證人賴春
    滿向證人蔡蜂英反應」之情，然證人許麗貞卻證述證人蔡蜂
    英向其表示李曉蓮、賴春滿、許淑惠、蔡淑娟、林維楨、黃
    淑娟等人均未到校上課而領取代課教師鐘點費，核與證人蔡
    蜂英證述內容互有出入，從而証人許麗貞上開証詞，尚難據
    為被告乙○○、丙○○不利之認定。
七、被告二人並未決定以現金發放代課教師鐘點費
  (一)證人即至公庫領取二六八八專案款項三十七萬四千四百元之
    工友楊華香於偵查中具結證述：「（後來二六八八專案經費
    出納蔡老師有簽具一張三十七萬餘元之支票，要你在農會領
    款）是的，有」、「（領回，如何處理）交給出納蔡老師，
    他要我直接交給教務處，我就將錢交給丙○○教務主任或教
    學組長乙○○，但時日已久，我忘了究竟交給他二人中的哪
    一位」等語（九十三年度偵字第五六四三號卷(一)第四四至四
    五頁），再參以證人即案發當時會計楊秀貞於原審審理時證
    述：「（薪資現金發放或轉帳由何人決定）是出納決定。薪
    資由出納審核，再由我開傳票。法規沒有規定發放要以轉帳
    或現金。但同事有人傾向要拿現金，但如果是縣政府發放，
    一律是轉帳，但如果是學校代收、代辦經費發放，則有可能
    發現金。二六八八專案是代辦經費」等語，足證被告乙○○
    、丙○○並無法自行選擇代課教師鐘點費發放之方式，關於
    代課教師鐘點費發放之方式，應係由出納蔡蜂英決定。
  (二)另佐以「二六八八專案代課老師授課鐘點費支付方式，究應
    以支票或現金方式發放，並無規定」，有臺南縣政府於九十
    五年三欲六日以府教學字第０九四０二六二一九０號函在卷
    可按（原審卷二第三六至四五頁），因此，證人蔡蜂英、蕭
    正一、許麗貞於偵查中證述代課鐘點費必須以轉帳方式撥入
    代課教師帳戶，不可能發放現金等情，顯與事實不符，益證
    以現金方式發放代課教師鐘點費及交由被告乙○○、丙○○
    等人發放鐘點費，均係因出納蔡蜂英之決定，而非被告乙○
    ○、丙○○等人之要求；從而被告乙○○、丙○○若果真有
    詐領財物之犯意，何以未要求將鐘點費以現金方式發行。況
    被告乙○○亦依印領清冊之順序，將代課教師鐘點費發放予
    李曉蓮等人，又經證人李曉蓮、許淑惠、蔡淑娟、林維楨、
    黃淑娟等人於偵查中及原審審理時具結證述明確，被告乙○
    ○、丙○○等人並未將領取之代課教師鐘點費納為己有，益
    徵被告乙○○、丙○○並無利用職務上機會詐取財物之故意
    。
  (三)況被告乙○○製作二六八八專案印領清冊於九十年十二月二
    十八日請領代課教師鐘點費之同時，另有製作「新世紀卓越
    教育」教師鐘點費共計八萬九千六百元之印領清冊並提出經
    費動支請示單，於九十年十二月二十八日呈請會計楊秀貞審
    核（偵查卷(一)第一二四至一二六頁），經出納蔡蜂英簽發如
    附表編號二之支票予被告乙○○（九十三年度偵字第五六四
    三號卷(二)第一０二至一０三頁），亦交由被告乙○○以現金
    發放，此有五王國小九十四年七月二十九日以校小人字第０
    九四００００四三六號函檢送之支出傳票、經費動支請示單
    、支票各一份在卷可憑（原審卷(一)第六五頁、第七二頁至第
    七四頁），再依五王國０九四００００四三六號函檢送之五
    王國小現金出納備查簿之記載，九十年學年間以現金支付之
    項目中，諸如：托育鐘點費、托育加班費等教師鐘點費、桌
    球營教練費、講師鐘點費（九十三年度偵字第五六四三號卷
    (一)第一九０至二００頁），均以現金發放，而非以轉帳方式
    處理教師鐘點費，並有五王國小九十四年十月二十四日以校
    小人字第０九四０００一一三五號函檢送之九十年度以現金
    支出之資料在卷可佐（原審卷(一)第一九五至二三四頁），益
    證被告乙○○、丙○○以現金發放而未以轉帳方式處理代課
    教師鐘點費，除了非其等決定外，亦與五王國小處理鐘點費
    發放之習慣無違，尚難以其等係以現金方式發放代課教師鐘
    點費即認有乘職務上之機會詐取財物之犯意。
八、又查，證人楊秀貞於原審審理時固證述：「（『二六八八專
    案』的印領清冊，乙○○或丙○○拿給你時，有無附何資料
    ）我記得是沒有。因已全部簽名蓋章，依誠信原則，就表示
    有代班」、「（當時沒有附代課老師的課程表）沒有。」、
    「（印領清冊應根依何資料製作）主要是簽到表，也有依據
    課表。我只看有無簽名，至於其他部分不是我的職責」、「
    （偵查中你陳述印領清冊本來沒有附課程表等附件，是事後
    才補給你，是何意）當時我聽到風聲，我很緊張，所以才向
    乙○○要課程表，好瞭解一下。但一開始印領清冊是沒有附
    表沒有錯」、「（製作印領清冊是否以簽到來審核比較準）
    是。這樣會比較知道有無去上課。我想有無上課應該人事比
    較清楚。」等語，然查，被告乙○○於九十年十二月二十八
    日製作之「二六八八專案」、「新世紀卓越教育」教師鐘點
    費印領清冊暨經費動支請示單，呈請會計楊秀貞審核通過時
    ，並經出納蔡蜂英簽發支票予以動用之過程，均未提出代課
    教師簽到簿或課程表作為附件，此有前開印領清冊暨動支請
    示單、支票在卷可按，倘被告乙○○所為二六八八專案代課
    教師經費請領所需文件，有所不備，何以均通過會計單位之
    審核，況會計單位對於經費請領程序、所需證明文件或應依
    何種公文流程或會計原則辦理，負有審核之義務，倘承辦人
    員製作之初有所疏失，會計單位應予以要求，而非事後認被
    告乙○○未以簽到退簿或課程表作為請領經費之附件，經會
    計楊秀貞於案發後要求予以補正，即認被告乙○○、丙○○
    有詐取財物之犯意。
九、復查，被告乙○○經許淑惠反應發現錯誤後，立即向校長甲
    ○○報告並追回溢發之十四萬一千九百六十元款項乙情，又
    據證人甲○○、李曉蓮、許淑惠、蔡淑娟、林維楨、黃淑娟
    等人證述明確，而被告乙○○亦重新辦理經費動支請領程序
    ，將原製作之印領清冊關於李曉蓮、賴春滿、許淑惠、蔡淑
    娟、林維楨、黃淑娟部分刪除，再修正請領經費為二十三萬
    二千四百四十元後，於九十年一月九日交由出納蔡蜂英製作
    收入憑證，並於當日繳入臺南縣永康市農會代理永康市公庫
    ，翌日由會計楊秀貞製作收入傳票及登錄於現金出納備查簿
    ，此有收入憑證、送款憑單回單、收入傳票各一紙在卷可稽
    （九十三年度偵字第五六四三號卷(一)第一三六至一三七、一
    九三頁），並經證人楊秀貞於原審審理時證述：「 (提示聲
    搜卷第十五頁之印領清冊是否你所述經更正後讓你製作傳票
    ）是。我剛開始所作支出傳票金額是三十七萬四千四百元，
    後來因為印領清冊更正金額應為二十三萬二千四百四十元，
    所以我就該差額另作一份收入傳票，並沒有在前開支票傳票
    上重新更正」、「（提示他字卷第八七頁之收入憑證是何用
    ）即我先前所稱差額另作之收入傳票。製作當時是九十一年
    一月九日」等語，足證被告乙○○於九十年十二月二十八日
    製作印領清冊暨動經經費請示單，當日領到經費，並進行代
    課教師鐘點費之發放，至發現錯誤，辦理款項追回，於九十
    一年一月九日存入公庫，期間僅十三日，扣除期間九十年十
    二月二十九日、三十日、九十一年一月一日、二日、五日、
    六日，合計六天係星期假日，工作天僅餘七天，倉促之間，
    執行過程或有缺失，但仍與貪污治罪條例第五條第一項第二
    款、刑法第二百十三條之構成要件有間。
十、末查，公訴意旨雖另以：「被告丙○○、乙○○二人擔任專
    案承辦人，期間該二人因見補助經費之代課節數尚未報足，
    若未設法消粍使用則所有剩餘經費則須於九十年十二月三十
    一日全數繳回相當可惜，且惟恐預算若未完全執行，將來預
    算有遭縮減之虞，而為上開犯行」等語，但就被告二人如何
    「明知補助經費之代課節數尚未報足，因欲設法消耗使用所
    有剩餘經費，且惟恐預算若未完全執行，將來預算有遭縮減
    之虞」等情，則均未提出確實之証據以資証明，而本院遍查
    全卷，亦無此項証據，則公訴意旨此部分所指，已無所據；
    況其後臺南縣政府九十一年補助國小教師員額人事費二六八
    八專案，其中五王國小部分亦獲補助，金額合計一百零二萬
    零六百元（見九十三年度偵字第五六四三號卷(一)第八０頁至
    第八五頁），則公訴意旨所指，尚無証據足資証明。
十一、綜上各節，被告乙○○為執行二六八八專案，為減少一般教
    師及兼行政工作之教師之授課節數，於九十年九月開學之初
    即規劃代課教師之授課課程表，並將李曉蓮、賴春滿、許淑
    惠、蔡淑娟、林維楨、黃淑娟等人分配予為兼行政工作之教
    師代課，嗣因校長甲○○指示無需為兼行政工作之教師減少
    授課節數，故未予執行李曉蓮等六人部分之課程表，遲至九
    十年十一月三十日二六八八專案經費撥入五王國小後，倉促
    之間，被告乙○○疏未留意李曉蓮、賴春滿、許淑惠、蔡淑
    娟、林維楨、黃淑娟等六名代課教師之課程表未予執行，仍
    依序通知該六名代課教師到校或授權於印領清冊上簽名完畢
    後，被告乙○○於九十年十二月二十八日將印領清冊暨經費
    動支請示單呈請會計楊秀貞審核通過，再由出納蔡蜂英簽發
    支票，工友楊華香領取支票款後，經蔡蜂英指示交由被告乙
    ○○依序發放鐘點費，直至代課教師許淑惠之反應，始發現
    錯誤，立刻辦理款項追回，並於九十一年一月九日旋即繳入
    公庫等情，業經證人甲○○、李曉蓮、許淑惠、蔡淑娟、林
    維楨、黃淑娟、楊華香、楊秀貞等人證述明確，至公訴意旨
    所舉之證據，均無法證明被告乙○○、丙○○有何明知不實
    之事項，而故意登載於職務上所掌之公文書，以及其等有何
    利用職務上之機會詐取財物之犯意，因此，自難以被告乙○
    ○、丙○○執行公務之疏失，即遽認被告二人有何刑法第二
    百十三條、貪污治罪條例第五條第一項第二款之犯行。
十二、至檢察官於原審以證人蔡蜂英、甲○○、楊秀貞證述部分內
    容，互有出入，聲請再次傳訊三名證人進行對質，然查前開
    三名證人各自於檢察官偵查時至原審審理時所為之證述內容
    均屬一致，自無再次傳訊之必要。
十三、檢察官上訴另又以：被告二人製作「新世紀（代）卓越教育
    二六八八專案授課鐘點費三十七萬四千四百元出支傳票，與
    二六八八專案代課教師鐘點費印領清冊」，其中証人即校長
    甲○○於九十一年一月二十三日，在支出傳票上核章同意支
    付三十七萬四千四百元，而所黏附印領清冊，雖將李曉蓮等
    六人刪除，但合計金額卻直接記載為二十三萬二千四百四十
    元，而無該三十七萬四千四百元之字跡，亦即支出傳票與支
    出憑証二者金額顯不相符，顯然甲○○於九十一年一月二十
    三日核章時，即有二種可能，其一為應有一份三十七萬四千
    四百元之二六八八專案代課教師鐘點費印領清冊存在，其二
    為應有另一份新世紀（代）卓越教育二六八八專案授課鐘點
    費三十七萬四千四百元支出傳票存在，現既有上述金額不符
    之支出傳票與支付憑証，應係事後遭人抽換」等語。然查，
    經本院當庭勘驗五王國小會計憑證簿關於「2688專案代課教
    師鐘點費印領清冊」，該印領清冊合計欄所載232440元，是
    以立可白將原記載塗掉後，以黑色筆手寫「232440元」，經
    從背面看立可白塗掉之原記載數字為「374400元」一節，有
    勘驗結果在卷足憑（見本院卷第一二六頁），則檢察官上訴
    所指「有遭人抽換」云云，顯屬無據。
十四、綜上所述，公訴意旨認被告乙○○、丙○○涉犯貪污治罪條
    例第五條第一項第二款、刑法第二百十三條之罪嫌所憑之證
    據資料，經本院調查結果，均不足為被告乙○○、丙○○二
    人有罪之積極證明，亦無從說服本院以形成被告二人有罪之
    心證；此外，復查無其他積極証據以資証明被告二人有公訴
    意旨所指之犯行，基於無罪推定之原則，自應認不能証明被
    告二人犯罪。
十五、原審以不能證明被告乙○○、丙○○二人犯罪而諭知無罪之
    判決，核無不合，檢察官上訴意旨，仍執前詞而指摘原判決
    不當，並無理由，應予駁回。
據上論結，應依刑事訴訟法第368條，判決如主文。
本案經檢察官張太龍到庭執行職務。
中　　華　　民　　國　　96　　年　　5 　　月　　30　　日
                  刑事第四庭    審判長法　官　吳志誠
                                      法　官  羅心芳
                                      法　官  陳珍如
以上正本證明與原本無異。
檢察官如不服本判決應於收受本判決後十日內向本院提出上訴書
，其未敘述上訴理由者並得於提起上訴後十日內向本院補提理由
書。
　　　　　　　　　　　　　　　　　　　書記官　岑　玢
中　　華　　民　　國　　96　　年　　5 　　月　　30　　日
附表：出納蔡蜂英所簽發之臺南縣公庫專戶存款支票
    ┌─┬───┬────┬─────┬───┬──────┬─────┐
    │  │發票日│票面金額│票據號碼  │受款人│提示日期    │備     註 │
    ├─┼───┼────┼─────┼───┼──────┼─────┤
    │  │90年12│374,400 │NB0000000 │乙○○│90年12月28日│2688專案代│
    │1 │月28日│元      │號        │      │            │課教師鐘點│
    │  │      │        │          │      │            │費        │
    ├─┼───┼────┼─────┼───┼──────┼─────┤
    │2 │同上  │89,600元│NB0000000 │乙○○│同上        │新世紀卓越│
    │  │      │        │號        │      │            │教育計畫教│
    │  │      │        │          │      │            │師鐘點費  │
    └─┴───┴────┴─────┴───┴──────┴─────┘
